【裁判字號】    89,易,1831
【裁判日期】    891011
【裁判案由】    詐欺
【裁判全文】
台灣桃園地方法院刑事判決                        八十九年度易字第一八三一號
    公  訴  人  台灣桃園地方法院檢察署檢察官
    被      告  丙○○
右列被告因詐欺案件，經檢察官提起公訴（八十九年度偵字第七八六○號），本院判
決如左：
        主  文
丙○○無罪。
        理  由
一、公訴意旨略以：被告丙○○意圖為自己不法之所有，於民國八十七年十二月至八
    十八年一月間某日，持喬宏裝潢有限公司（喬宏公司）所簽發，以彰化商業銀行
    南屯分行為付款人，帳號000000000號，面額分別為新台幣（下同）十
    四萬五千四百元及十一萬六千八百元之支票二張，向告訴人乙○○詐稱：支票係
    發票公司向伊買便當所付的款項，伊有急用欲借同額現金云云，致使告訴人陷於
    錯誤，乃於當場交付同額現金予被告。嗣因前開各支票借期因遭拒絕往來不獲兌
    現，被告復逃逸無蹤，因認被告涉有刑法第三百三十九條第一項之詐欺取財罪嫌
    。
二、訊之被告丙○○堅決否認有何詐欺犯行，辯稱伊因周轉困難，曾分二次向告訴人
    乙○○借款，並給付利息，借款當時持向告訴人行使之支票，乃友人「甲○○」
    交付用以清償舊欠，伊於背書交付於告訴人借款前，尚且向付款銀行確認該支票
    帳戶信用良好，惟因此後被告理財不善，始無法如期清償對告訴人之債務，並無
    意詐欺等語。
三、認定犯罪事實，應憑積極證據。又以詐術使人為不利於己之財產處分行為者，如
    依積極證據足可證明行為人確係意圖不法所有或意圖損害他人時，固得分別情形
    論以刑法第三百三十九條或同法第三百五十五條之罪，倘若行為人施詐時之意圖
    尚有存疑，依調查之結果復不足以認定其自始具有上述主觀犯罪構成要件，受害
    人除依民法第九十二條等相關私權規定尋求救濟外，非得概對被告繩以刑事責任
    。本件公訴人指被告涉有詐欺罪嫌，無非以告訴人指述其等借款未如期清償，且
    持用供以擔保上開支票為空頭人頭戶支票，被告既無法交代支票來源，顯然明知
    該支票係空頭支票等情為據。惟衡諸常情，向他人借款者，恆因財力窘困或從事
    投資亟須現金周轉，借款人亦莫不深知於此，之所以願意借款於他人，無非基於
    情誼或資以賺取利息給付，被告向告訴人以周轉困難為由借款，其實並無誤導告
    訴人就其借款風險評估之虞，尚難認係詐術之行使，況且，徵之告訴人允諾借款
    之理由，究其實際，無非被告與告訴人為鄰居，之前被告亦曾持票向告訴人借款
    ，支票屆期而告訴人亦如期獲得清償所產生之信賴，及利息之取得方始為告訴人
    評量是否借款之條件，業據告訴人自承在卷，凡此更無所謂詐術可言。而被告持
    用供以擔保之支票帳戶，自八十八年一月五日起有退票紀錄，自同年二月五日始
    列為拒絕往來戶，有台中市票據交換所八十九年六月二十九日中市票交字第八九
    一○二二號函在卷可稽，是被告於八十七年十二月間或八十八年一月間持該票向
    告訴人借款人，該帳戶之票據確實並無債信不佳情況，被告所稱於背書轉讓與告
    訴人前曾向銀行徵信等語，非無足採。且苟被告明知該票據為空頭支票，並無還
    款真意而借款，蓄意以此為詐欺方式，又何必於票據背面背書，承擔票據責任？
    益徵其於借款之初，並無何犯罪意圖。至於被告於債務到期後，迄今猶未能如數
    清償，於誠信原則固不無違背，但民事債務人未依債之本旨履行給付之情況，在
    一般社會經驗上原因非一，其因不可歸責之事由無法給付、或因合法對他造主張
    抗辯而拒絕給付、甚至債之關係成立後惡意遲延給付皆有可能，非必出於自始無
    意給付之財產犯罪一端。而刑事被告依法不負自證無罪之義務，被告雖無法偕同
    證人「甲○○」到庭，以憑本院訊問被告所稱支票來源是否屬實，然於別無積極
    證據之情形下，當不得違反刑事訴訟法第一百五十四條之規定，以單純債務不履
    行之狀態，推定被告自始具有犯罪意圖而轉令其提出有利於己之反證。此外查無
    足以證明被告犯罪之積極證據，應認本案爭執僅屬因借貸引起之民事債務糾紛，
    依法諭知無罪。
四、據上論斷，應依刑事訴訟法第三百零一條第一項，判決如主文。
本案經檢察官何祖舜到庭執行職務。
中      華      民      國      八十九      年    十    月     十一     日
                                臺灣桃園地方法院刑事第五庭
                                      法  官  楊  得  君
右正本證明與原本無異。
如不服本判決，應於判決送達後十日內向本院提出上訴狀( 應附繕本 )，上訴於臺灣
高等法院。
                                      書記官  簡  慧  瑛
中       華      民      國     八十九      年    十    月     十三    日


司法院資訊處製作；財團法人民間司法改革基金會備份。
